【裁判字號】    92,交聲,1039
【裁判日期】    921229
【裁判案由】    違反道路交通管理處罰條例聲明異議
【裁判全文】
臺灣士林地方法院交通事件裁定                  九十二年度交聲字第一０三九號
    原處分機關  臺北巿交通事件裁決所
    異  議  人
    即受處分人  甲○○
右列異議人即受處分人因違反道路交通管理處罰條例案件，對臺北市交通事件裁決所
民國九十二年九月十五日北市裁三字第裁二二—ＡＩＬ六０００五一號所為裁決聲明
異議（原舉發案號：臺北市政府警察局舉發違反道路交通管理事件通知單掌電字第Ａ
ＩＬ六０００五一號），本院裁定如左：
    主  文
異議駁回。
    理  由
一、按禁止臨時停車線，用以指示禁止臨時停車路段，本標線為紅色實線，禁止時間
    原則為全日二十四小時，道路交通標誌標線號誌設置規則第一百六十九條定有明
    文。道路交通安全規則第一百十二條第一項第一款復規定，在禁止臨時停車處所
    不得停車。次按汽車駕駛人停車時，在禁止臨時停車處所停車者，處新臺幣（下
    同）六百元以上一千二百元以下罰鍰，道路交通管理處罰條例第五十六條第一項
    第一款定有明文。又按「臨時停車」，係指車輛因上、下人、客，裝卸物品，其
    引擎未熄火，停止時間未滿三分鐘，保持立即行駛之狀態；「停車」，則指車輛
    停放於道路兩側或停車場所，而不立即行駛者，道路交通管理處罰條例第三條第
    九款、第十款亦分別規定甚明。
二、原處分意旨略以：異議人即受處分人甲○○駕駛車牌號碼ＤＯ—五九二八號自用
    小客車，於民國九十二年六月三日十八時三十六分許，在臺北市○○○路○段，
    經臺北市政府警察局信義分局員警當場攔停舉發「在禁止臨時停車處所停車」之
    違規，依道路交通管理處罰條例第五十六條第一項第一款規定，處罰鍰一千二百
    元。
三、異議意旨略以：伊因所駕駛之自用小客車發出巨響，而於臺北市○○○路○段五
    六五號聯合報大樓前面紅線停車，並下車查看該車後輪，只有一、二分鐘時間而
    已，後來有警察從聯合報方向走過來，都沒有講話，只有說把駕照、行照借他看
    一下，也沒有說伊違規要加以告發，伊當時表示：看一下車子，馬上走等語，並
    將駕照交予該警員，熟料該警員當下開立罰單，伊當場提出異議，且自認並無違
    規，遂將駕照取回後即將車開走，另外，系爭地點為忠孝東路四段而非裁決書所
    載忠孝東路五段，據此提出異議云云。
四、經查：
  (一)按違反道路交通管理事件統一裁罰標準及處理細則第十一條第一項第一款規定：
    「行為人有本條例（指道路交通管理處罰條例）之情形者，應填製舉發違反道路
    交通管理事件通知單‧‧‧被查獲之駕駛人或行為人為受處分人時，應將該通知
    單填記後交付該行為人簽名或蓋章收受之；拒絕簽章者，並記明其事由，視為已
    收受‧‧‧」。查異議人即受處分人甲○○經舉發員警告知違規舉發之事實而拒
    絕簽收舉發通知單，此有臺北市政府警察局舉發違反道路交通管理事件通知單一
    紙附卷可稽，是異議人已知悉被舉發之事實，該舉發通知應已生送達之效力，自
    無庸另行寄發舉發通知單，異議人於聲明異議理由指其收到本件裁決書前並未收
    到違規罰單云云，容有誤會，此合先敘明。
  (二)次按交通警員製單舉發違反道路交通管理處罰條例所列之違規事實，本質上為行
    政處分，係公務員基於職務上權力，依法就特定之具體事件所為具公法上效果之
    單方行政行為，基於公務員為公法上行為具有公信力之原則，該行政處分當可被
    推定為真正，其據以依法處分之事實認定亦為正確無誤，此與民事訴訟法第三百
    五十五條第二項規定：「文書依其程式及意旨得認作公文書者，推定其為真正」
    之情形相同，本此公信原則，乃立法者賦予行政機關制定違反道路交通事件統一
    裁罰標準及處理細則，使執勤警員得當機處分（如該細則第二十三條）以達其維
    護交通秩序、安全之行政目的，反之，若謂公務員一切行政行為均需預留證據以
    證其實，則國家行政勢必窒礙難行，據此，刑事訴訟法就犯罪證據有關之規定中
    ，與屬行政秩序罰之交通違規裁罰本質不合之部分，自不在準用之列。法院若查
    無證據足資證明員警有捏造事實違法取締之情事，則執勤警員本其維護交通秩序
    、安全職責所為之舉發，自應受到合法、正確之推定。
  (三)查異議人於九十二年六月三日十八時三十六分許，駕駛車牌號碼ＤＯ—五九二八
    號自用小客車，在臺北市○○○路○段，因在禁止臨時停車之紅線處違規停車，
    經警舉發之事實，業據證人即舉發本件違規之臺北市政府警察局信義分局交通分
    隊警員蔡坤煌結證：「（本件異議案件是否是你舉發的？）是。如果是聯合報那
    件我有印象。（當時舉發違規的情形如何？）是義交當時跟我講忠孝東路四段東
    向西方向有違規停車，叫我過去趕，我走過去之後，告訴她，請她出示駕、行照
    ，說我現在要舉發妳，用掌電開舉發單，列印出來之後，她拒絕簽收，現場她也
    很大聲，我說不簽收是她的權利。（是否是在場的異議人？）有印象而且她當時
    也蠻兇的。（當時她是否有告訴你是因為車子有巨響，懷疑車子有問題，所以停
    下來查看？）她沒有說」，她停車超過三分鐘以上，因為義交告訴伊後，伊等綠
    燈之後再走過去，就要花一段時間，光走過去的時間大約就要五、六分鐘，且駕
    駛人本來就有下車在外面，沒有在駕駛座上，當時車子是否熄火伊沒有印象，伊
    一開始有跟她說請出示駕、行照，講了二、三次她都不理，所以伊才說請她把駕
    、行照借伊看一下等情綦詳（本院九十二年十二月二十五日訊問筆錄），並有臺
    北市政府警察局舉發違反道路交通管理事件通知單一紙在卷足憑。查證人自承擔
    任取締交通違規勤務約六年半之久，其取締交通違規案件經驗自當豐富，應無誤
    為舉發之可能，且其與異議人素昧平生，並無怨隙，係依法執行勤務之公務員，
    當無設詞誣陷致己身負偽證重罪之必要，其以具結擔保其供述之真實性並在負擔
    偽證罪之心理處罰狀態下結證，其證言自堪採信。依證人蔡坤煌前開證述，其於
    執勤時係站立於臺北市○○路○段與忠孝東路四、五段交界之交岔路口，自聽聞
    義交告知忠孝東路四段東向西處有紅線違規停車車輛妨礙交通後，先等待前開路
    口之紅綠燈變換燈號，再徒步行至忠孝東路四段異議人車輛旁邊，既已歷時五、
    六分鐘之久，堪認異議人車輛停止時間已超過三分鐘，且異議人當時並未在駕駛
    座上，其車輛顯然未能保持立即行駛之狀態，另當時異議人亦非因上、下人、客
    、裝卸物品而停車，故異議人當時係「停車」而非臨時停車甚明。
  (四)本院既查無證據足資證明員警有捏造事實違法取締之情事，則執勤警員本其維護
    交通秩序、安全職責所為之舉發，自應受到合法、正確之推定，其證言並無瑕疵
    而堪採信，本件異議人違規之事實洵堪認定。至系爭舉發通知單及裁決書上之違
    規地點雖記載為忠孝東路五段，然因違規行為人、違規時間等事項既無錯誤，自
    非誤為舉發，故此部分之誤繕，並無礙於違規事實之認定，應予更正。又異議人
    所稱：其因車輛發出巨響，為免危險而即刻停車於紅線處云云，因觀諸道路交通
    安全規則第八十九條第一項第一款、第一百十二條第一項第十二款規定，行車前
    應注意方向盤、煞車、輪胎、燈光、雨刮、喇叭、照後鏡及依規定應裝設之行車
    紀錄器、載重計與轉彎、倒車警報裝置等須詳細檢查確實有效，且於汽車發生故
    障不能行駛，應即設法移置於無礙交通之處，異議人身為汽車駕駛人，對於上開
    規定自不能諉為不知，自無法執此為免罰之理由。
五、從而原處分機關依道路交通管理處罰條例第五十六條第一項第一款規定，處罰鍰
    一千二百元，核無不當。本件異議為無理由，應予駁回。
據上論斷，應依道路交通案件處理辦法第十九條，裁定如主文。
中      華      民      國    九十二    年     十二     月    二十九    日
                                    臺灣士林地方法院交通法庭
                                        法  官  黃  潔  茹
右正本證明與原本無異。
如不服本裁定應於送達後五日內向本院提出抗告狀。
                                        書記官  柳  瑞  宗
中      華      民      國    九十二    年     十二     月    三十一    日


司法院資訊處製作；財團法人民間司法改革基金會備份。
